【裁判字號】    97,交訴,116
【裁判日期】    980227
【裁判案由】    公共危險等
【裁判全文】
臺灣臺北地方法院刑事判決             97年度交訴字第116號
公  訴  人  臺灣臺北地方法院檢察署檢察官
被      告  乙○○
上列被告因公共危險等案件，經檢察官提起公訴（97年度調偵字
第393號），本院判決如下：
    主    文
乙○○駕駛動力交通工具肇事，致人受傷而逃逸，處有期徒刑陸
月，如易科罰金，以新臺幣壹仟元折算壹日。緩刑貳年。
被訴過失傷害部分公訴不受理。
    事    實
一、乙○○於民國96年12月28日13時12分許，駕駛車牌號碼ED－
    1688號自用小客車，在台北市大安區市○○道平面內側車道
    上，由西往東方向行駛，途經市○○道與復興南路口欲左轉
    時，本應注意汽車駕駛人於左轉彎時，應注意左後側來車之
    行車動向，以避免事故之發生，而依當時情狀，並無不能注
    意之情事，竟疏未注意及此，貿然左轉，適有同向騎乘車牌
    號碼538－BBF號機車之王弈行經該處，亦疏未注意車前狀況
    ，見狀避煞不及，造成乙○○所駕車輛之左前保險桿與王弈
    機車之右後車身發生擦撞，致王弈人車倒地，受有頭部損傷
    併前額挫擦傷、右上肢、右膝多處挫擦傷之傷害。詎乙○○
    明知肇事後，固有下車，然竟旋即駕車逃逸，未為任何救護
    措施即駛離現場，嗣由王弈自行記下車號並報警處理，始循
    線查獲上情。
二、案經王弈告訴暨台北市政府警察局大安分局報告台灣台北地
    方法院檢察署檢察官偵查起訴。
    理    由
壹、證據能力之判斷：
一、按被告以外之人於審判外之言詞或書面陳述，除法律有規定
    者外，不得作為證據；又按被告以外之人於偵查中向檢察官
    所為之陳述，除顯有不可信之情況者外，得為證據；再按被
    告以外之人於審判外之陳述，雖不符合同法第159條之1至第
    159條之4之規定，但經當事人於審判程序同意作為證據，法
    院審酌該言詞陳述或書面陳述作成時之情況，認為適當者，
    亦得為證據。當事人、代理人或辯護人於法院調查證據時，
    知有第159條第1項不得為證據之情形，而未於言詞辯論終結
    前聲明異議者，視為有前項之同意，刑事訴訟法第159條第1
    項、第159條之1第2 項及第159條之5分別定有明文。查本案
    檢察官證據清單內所引用之證人即告訴人甲○於審判外之陳
    述，雖屬傳聞證據，惟其於檢察官訊問時所為之證述，業經
    依法具結在卷（見97年度偵字第4361號卷第25至29頁），由
    形式上觀之，亦無顯然不可信之情形；及本院所據以判斷本
    案犯罪事實依據之道路交通事故現場圖、臺北市政府警察局
    大安分局交通分隊道路交通事故補充資料表、道路交通事故
    調查報告表(一)、道路交通事故調查報告表(二)，及財團法人基
    督復臨安息日會台安醫院（下稱台安醫院）診斷證明書等書
    面證據，被告於本院準備程序及審判期日中均表示無意見而
    不予爭執，且迄至言詞辯論終結前亦未再聲明異議，且本院
    審酌上開書面陳述，乃警員到場處理本件交通事故時所製作
    ，及醫師於告訴人王弈至醫院急診後所出具，均適為本案之
    證據，尚無違法不當之瑕疵，亦認為以之作為證據應屬適當
    ，故揆諸前開規定，爰逕依刑事訴訟法第159條之1第2項、
    第159條之5規定，認前揭證據資料均例外有證據能力，合先
    敘明。
貳、被告乙○○犯肇事致人傷害逃逸罪之犯行：
一、訊據被告乙○○對於上開肇事逃逸之犯罪事實，於本院審理
    中坦承不諱（本院卷(二)第25頁反面），並經證人即告訴人王
    弈於本院審理中具結證稱：「我沿市○○道直行，被告原本
    與我同方向行進，被告突然左轉復興南路沒有打方向燈才撞
    倒我。我騎車被撞跌倒之後，我自己站起來、打電話叫119
    、110 ，被告有下車來跟我爭執，在我打電話的期間，被告
    有試圖把車子開走，後來我有去擋他的車門，我請被告下車
    ，被告沒有下車，後來我再打電話，還在打電話撥通當中，
    被告就直接把車子開走往復興南路的方向逃跑了，沒有留連
    絡方式，我只有記被告的車號，路過的人也有告訴我被告的
    車牌號碼。在我打110、119的電話之後，我還有打一個電話
    給我的朋友，我跟他說我出車禍了，請他送我去醫院，後來
    10分鐘後是警察到現場，警察就送我去醫院等語。」（本院
    卷(二)第21頁反面至23頁）。且證人王弈於偵查中亦具結證稱
    ：「跌倒後第一時間我就叫救護車，被告有跟我爭執，但我
    沒有點頭同意或回答，我也沒有說我沒怎樣同意他離開等語
    。」（97年度偵字第4361號卷第27頁），此外，並有道路交
    通事故現場圖、臺北市政府警察局大安分局交通分隊道路交
    通事故補充資料表、道路交通事故調查報告表(一)、(二)、肇事
    現場照片暨車損照片共14張附卷可稽（同上偵查卷第10至13
    頁、第35至35頁）。再者，證人王弈確因遭被告駕車撞及，
    受有頭部損傷併前額挫擦傷、右上肢、右膝多處挫擦傷等傷
    害，亦有台安醫院診斷證明書一份在卷足憑（上開偵查卷第
    9頁）。據此，足徵被告上開任意性自白核與事實相符，其
    肇事逃逸犯行，事證明確，應予依法論處。
二、按刑法第185條之4之駕駛動力交通工具肇事致人死傷而逃逸
    罪之立法目的，乃為維護交通，增進行車安全，促使當事人
    於事故發生時，能對被害人即時救護，減少死傷，以保護他
    人權益並維護社會秩序，其立法精神在於交通事故一旦發生
    ，而有發生人員傷亡之情況下，不論是撞人或被撞，或是因
    其他事故而造成死傷，只要是在駕駛動力交通工具過程內所
    發生者，參與這整個事故過程的當事人皆應協助防止死傷之
    擴大，蓋如駕駛人於事故發生後，隨即駕車逃離現場，不僅
    使肇事責任認定困難，更可能使受傷之人喪失生命或求償無
    門。是刑法第185條之4肇事逃逸罪之成立，祇以行為人有駕
    駛動力交通工具肇事，致人死傷而逃逸之事實為已足，至行
    為人之肇事原因如何，則非所問。又所謂逃逸，指於肇事當
    時或隨後離去現場之行為，祇須行為人主觀上有逃逸之意圖
    ，客觀上有逃逸之行為為已足，而其擅離肇事現場之行為一
    旦付諸實施，其犯罪即已完成，不論其逃逸行為已否得逞，
    被害人是否在他人協助下獲得救護，均於上開犯罪之成立不
    生影響。是核被告所為，係犯刑法第185條之4之肇事逃逸罪
    。爰審酌被告在因其過失致生本件交通事故後，雖有下車與
    告訴人發生爭執，卻未通知救護車救援，亦未待警方至現場
    處理即逕行駕車離去，所幸告訴人所受傷害尚非甚重，且被
    告業與告訴人達成民事和解，賠償損害，以及事後尚知坦承
    犯行之態度等一切情狀，量處如主文所示之刑，並諭知易科
    罰金之折算標準。
三、再被告未曾受有期徒刑以上刑之宣告，此有臺灣高等法院被
    告前案紀錄表1 紙在卷可憑，其因一時失慮，致罹刑典，事
    後已坦承犯行，深具悔意，且與告訴人達成調解，並有和解
    書、撤回告訴狀各1 份在卷可佐，再酌被告已實際行動填補
    告訴人所受損害，其經此偵訊、審判之教訓後，當知所警惕
    ，信無再犯之虞，本院因認上開對其所宣告之刑，以暫不執
    行其刑為適當，爰併予以宣告緩刑2年，以勵自新。
貳、被訴過失傷害部分：
一、本件公訴意旨另以：被告在上開時、地駕駛上開自用小客車
    ，疏未注意車前狀況，貿然左轉，致其所駕駛之上開自用小
    撞及告訴人所駕駛之上開機車，造成告訴人受有頭部損傷併
    前額挫擦傷、右上肢、右膝多處挫擦傷之傷害。因認被告涉
    有刑法第284條第1項之過失傷害罪嫌。
二、按告訴乃論之罪，告訴人於第一審辯論終結前得撤回其告訴
    ，又告訴經撤回者，應諭知不受理之判決，刑事訴訟法第
    238條第1項、第303條第3款分別定有明文。
三、經查：本件告訴人王弈告訴被告於上開時、地駕車肇事，使
    之因此受有上開傷害，公訴人認係觸犯刑法第284條第1項之
    過失傷害罪嫌，依同法第287條前段之規定，須告訴乃論。
    茲因被告業與告訴人達成民事和解，並據告訴人提出刑事撤
    回告訴狀及和解書各一份在卷可徵（本院卷(二)第17、18頁）
    ，揆諸上揭規定，自應就被告被訴過失傷害罪嫌部分，為不
    受理判決之諭知。
據上論斷，應依到事訴訟法第299條第1項前段、第303條第3款，
刑法第185條之4、第41條第1項前段、第74條第1項第1款，刑法
施行法第1條之1，判決如主文。
本案經檢察官呂俊儒到庭執行職務。
中    華    民    國    98    年    2     月    27    日
              刑事第十九庭審判長法  官  施添寶
                                法  官  吳俊龍
                                法  官  紀文惠
上正本證明與原本無異。
如不服本判決應於收受送達後10日內向本院提出上訴書狀，並應
敘述具體理由；其未敘述上訴理由者，應於上訴期間屆滿後20日
內向本院補提理由書（均須按他造當事人之人數附繕）「切勿逕
送上級法院」。
                                書記官  游曉婷
中    華    民    國    98    年    2     月    27    日
附錄本案論罪科刑法條全文：
中華民國刑法第185條之4（肇事遺棄罪）
駕駛動力交通工具肇事，致人死傷而逃逸者，處6月以上5年以下
有期徒刑。


司法院資訊處製作；財團法人民間司法改革基金會備份。
